【裁判字號】    97,訴,1849
【裁判日期】    980625
【裁判案由】    違反海關緝私條例
【裁判全文】
臺北高等行政法院判決
                                      97年度訴字第1849號
                              .
原      告  德榮有限公司
代  表  人  甲○○（董事）
訴訟代理人  蕭明哲  律師
            賴傳智  律師
被      告  財政部基隆關稅局
代  表  人  呂財益（局長）
訴訟代理人  乙○○
            丙○○
上列當事人間因違反海關緝私條例事件，原告不服財政部中華民
國97年5 月19日台財訴字00000000000 號訴願決定（案號：第00
000000號），提起行政訴訟，本院判決如下：
    主  文
原告之訴駁回。
訴訟費用由原告負擔。
    事實及理由
一、事實概要：原告委由凱冠報關有限公司於民國（下同）96年
    5 月23日向被告報運進口菲律賓產製KNITTED FABRIC等貨物
    計6 項（進口報單號碼：第AW/BC/96/V886/3224號），原報
    列貨品分類號列第5210.39.00.00-1 號「其他染色棉梭織物
    ，含棉重量85% 以下，主要或單獨與人造纖維混製，每平方
    公尺重量不超過200 公克者」，輸入規定MWO 。被告以來貨
    疑似大陸物品產地有待查證，其中第3 項來貨，經按關稅法
    第18條第3 項規定，准依原告之申請，繳納相當金額保證金
    後先予放行，事後再加審查。嗣被告查證產地結果，認定系
    爭貨物產地為中國大陸，且應改歸列輸出入貨品分類號列第
    6006.22.00.00-6 號「棉製染色其他針織品或鉤針織品」，
    稅率10﹪，輸入規定MWO ，屬大陸物品不准輸入貨品項目，
    經審理原告虛報進口貨物產地，逃避管制之違章成立，乃依
    據海關緝私條例第37條第3 項規定轉據同條例第36條第1 項
    及第3 項規定，處第1 、2 、4 、5 、6 項來貨貨價1 倍之
    罰鍰計新台幣（下同）5,159,879 元，併沒入貨物；處第3
    項來貨貨價1 倍之罰鍰計1,632,936 元，併沒入貨物，惟該
    貨物於受裁處沒入前已放行，致無法裁處沒入處分，此部分
    遂依行政罰法第23條第1 項規定，裁處沒入貨物之價額1,63
    2,936 元，合計共處罰鍰8,422,751 元，並追徵進口稅費25
    3,757 元（包括進口稅163,293 元、營業稅89,811元及推廣
    貿易服務費653 元）。原告不服，申請復查未獲變更，提起
    訴願亦遭決定駁回，遂提起行政訴訟。
二、原告主張：
  (一)原告於78年設立，主要業務以國際貿易及成衣加工為主，於
    96年間獲接訂單，要求原告製作成衣數批，該客戶並指示原
    告需依其要求使用製作成衣時所需之配件及布料，有關布料
    部分，客戶要求原告需向菲律賓Ralph Martin進口（下稱
    Ralph 公司）其指定規格之布料，該公司於菲國布料供應製
    造工廠，係股票上市公司，於布廠界頗具知名，該製造布工
    廠為官方認證，其執照編號59379 及稅單。原告遂依客戶指
    示向該公司進口系爭貨物，該公司依原告所需之規格及數量
    出口來貨，並檢附菲國權責機構核發之產地證明文件，於96
    年5 月23日裝船載運來台。
  (二)原告已依進口貨物原產地認定標準注意事項第2 點、海關認
    定進口貨物原產地作業要點第4 點、第7 點規定，提供系爭
    貨物相關交易與運送文件資料，計有：(1)原告與出口商間之
    買賣合約) 、96年5 月21日菲律賓工商業公會已簽發編號第
    00000000號產地證明書，及菲律賓官方海關簽發第19852 號
    產地證明書來貨產地證明書，用以證明來貨係在菲律賓製造
    、生產或加工之證據。(2)出口商發票、製造布工廠給出口商
    文件收據發票等，用以證明國外出口商於貨物出口時，開具
    給原告作為進貨憑證之文件。發票內容詳載貨物之類別、規
    格、價款等，發票有記載金額，並具備帳單之性質，並可證
    明國外出口商之貨物已交運。(3)出口商裝箱單及製造布工廠
    給出口商出口交易產品明細裝貨單用以證明來貨裝箱單之內
    容，係按來貨每一箱號，列明其內裝貨物之名稱、規格、數
    量、淨重、毛重、收貨人等，以便收貨人查對點收，亦便利
    被告驗證。(4)提貨單由運送人所簽發，證明託運貨物已裝載
    於船上，並約定將該貨物運往目的地，交付提單持有人之有
    價證券，故其記載之內容有相當之證明力。(5)船舶動態表用
    以證明裝運貨物船舶之進出港、到達日期、航次等資料。(6)
    貨櫃動態表由運送人所紀錄，用以證明貨櫃動態之資料，包
    括貨櫃裝船、卸貨、轉船、待轉運及裝櫃之次數、時間、地
    點等歷史資訊，貨櫃動態表亦可作為判斷來貨產地為菲律賓
    之證據。被告未就原告所提供之文件與資料，踐行法定「查
    證」之工作，復未具體舉證，即蓄意推斷系爭貨物非菲律賓
    產製，顯悖於其依法應盡之舉證責任，而流於擅斷，認事用
    法顯有違誤。
  (三)原告96年5 月23日報運進口之系爭貨物，與原告96年4 月24
    日申報三角貿易由中國大陸經台灣轉運至菲律賓之貨物內容
    雖相同，但為2 筆不同之貨物，被告認定有違經驗法則，且
    其所為處分之依據多有違誤，說明如次：
    1.查實務上，因布料難以標記產地，故多於貨品上貼以標籤
      紙標示之，註明來貨品名、成份、顏色、規格、尺寸、重
      量等。而原告前三角貿易之報單號碼：AE/96/1720/7009
      之標籤貼紙標示雖與系爭貨物之標籤貼紙近似，但不屬同
      一貨物，僅以標籤貼紙近似及判為同一貨物，實有率斷之
      嫌。
    2.原告於系爭貨物報運進口時所檢附為"PACKING LIST " ，
      而非被告所稱之"DETAIL PACKING LIST" ；經檢視原告所
      陳報之"PACKING LIST"，並無留有未被塗銷之貨櫃號碼
      UESU-0000000、WHJU-0000000，亦無CONTRACT NO 、P/O
      NO等，足見被告違誤之處。
    3.被告指稱：「本案貨樣與前案進口報單進口時原留存貨樣
      比對結果相同，且本案進口報單申報之進口人、貨名、細
      項內容、成分、組織結構、重量、總件數、單價等亦與前
      案進口報單相同，足證確係同一批貨物」云云。系爭布料
      產品並無特殊地理性，世界各國均有生產，其所使用之材
      料成分、製法、加工技術等大同小異，又布料產品多數均
      已規格化、標準化。故前開事證至多僅得據此推論二者為
      相同貨物，並非同一批貨物，被告無其他確切證據，即認
      系爭貨物與他案為同一批貨物，證據力似嫌不足。
    4.「進口貨物原產地認定標準注意事項」與「海關認定進口
      貨物原產地作業要點」均明定進口人有提供產地證明書之
      協力義務，系爭貨物於96年5 月23日報運進口，惟早於96
      年5 月21日菲律賓工商業公會已簽發編號第00000000號產
      地證明書，及菲律賓官方海關簽發第19852 號產地證明書
      。本案產地證明書既於貨物進口前核發，並非遭被告查獲
      涉有虛報產地事實後始行補具，且該文書經菲律賓外交部
      、我駐菲律賓台北經濟文化辦事處均驗證無誤，足以具備
      公文書之效力。被告未查明時間先後，率以「原告提出之
      產地證明書顯係事後補具之作，且產地證明書加註文件內
      容不在證明之列」為由，逕否認該產地證明書之效力，難
      謂認事用法允當。
    5.被告引據「原產地認定委員會」之鑑定報告，而判定系爭
      貨物之產地為中國大陸乙節。然查財政部關稅總局「進口
      貨物原產地認定委員會」之鑑定報告，所委鑑定人僅針對
      單一事項加以鑑定，並未對事件原貌親眼目睹，其僅就一
      塊布片，即為斷定，恐推論之成份較大，其證明力仍值推
      敲，且鑑定程序是否公正允當，所依據之判斷標準是否確
      為一般所公認之經驗法則，仍待法院於具體個案中詳加查
      證，實不宜將鑑定報告作為判決之唯一（或主要）證據。
  (四)綜前所陳，原告所提供之貨櫃動態表、船舶動態表，均可證
    明系爭貨物搭載FRANCONIA 輪V-101E航次，直接由菲律賓馬
    尼拉港進口，並非從中國大陸港口轉運或迂迴方式進口；產
    地證明書於貨物進口前已核發，並非事後補具；提單、發票
    、裝箱單等，均由菲國公司出具交付原告，均足以證明系爭
    貨物非為中國大陸產製。被告於爭議發生後，未檢附前揭相
    關交易文件與資料，委請駐菲律賓台北經濟文化辦事處經濟
    組查證，且無其他積極證據，足資證明系爭來貨為中國大陸
    生產，逕行認定系爭貨物為中國大陸產製，其處分確有諸多
    違誤。
  (五)財政部於97年11月3 日以台財關字第09705505100 號令（下
    稱財政部97年11月3 日令）將該部93年12月6 日台財關字第
    0930 0577360令，關於海關緝私條例所稱「管制物品」之涵
    意，由「（一）關稅法第15條規定不得進口或禁止輸入之物
    品。（二）行政院依懲治走私條例第2 條規定所公告之管制
    物品項目及其數額。（三）台灣地區與大陸地區貿易許可辦
    法規定不得輸入之大陸物品。（四）經濟部依有關貿易法規
    管制輸入或輸出之物品等4 項貨物」之規定，限縮於「懲治
    走私條例」第2 條規定所公告之管制物品項目及其數額之範
    圍內。即廠商違章進口「懲治走私條例」之管制物品，始可
    依逃避管制論處；倘進口非屬「懲治走私條例」之管制物品
    ，則非屬管制物品，海關不可依逃避管制之規定（即海關緝
    私條例第37條第3 項轉據同條例第36條第1 項、第3 項規定
    ）論處。財政部97年11月3 日令並明定，倘「海關緝獲廠商
    違章進口非屬『懲治走私條例』之管制物品，於本令發布時
    處分尚未確定之案件，自本令發布之日起6 個月內，如能取
    得專案輸入許可文件者，可免認涉屬逃避管制，並准予放行
    。」查本案原告報運進口之紡織布（KNITTED FABRIC）非屬
    「懲治走私條例」之管制物品，即非屬海關進口稅則第1章
    至第8 章所列之物品，且原告已向經濟部國際貿易局（下稱
    國貿局）申請專案進口，經該局於96年6 月25日以貿服字第
    0967 0128230號函核發NO：FTX296W0 000000 號輸入許可證
    同意專案進口在案，原處分因本案尚在行政訴訟繫屬中而未
    確定，自有財政部97年11月3 日令之適用。是應認原告已無
    涉及逃避管制，而予免罰，被告前依海關緝私條例第37條第
    3 項涉及逃避管制之規定，轉依同條例第36條第1 項、第3
    項規定，對原告科處罰鍰併沒入貨物，以及追徵所漏進口稅
    費之處分，已失其附麗，依法應予撤銷。並聲明求為判決：
    1.訴願決定及原處分均撤銷。2.訴訟費用由被告負擔。
三、被告則以：
  (一)被告前於96年4 月20日長春貨櫃站檢視進口重櫃UESU000000
    0 ，發現該櫃櫃門封有中國海關「黃埔關U56709」封條，疑
    來貨為大陸物品，乃予查驗。惟原告為恐產地申報不符受罰
    ，嗣於同年月24日申報該批貨物產地為中國大陸，並以三角
    貿易方式申報復出口該批貨物至菲律賓（進口報單第AE/96/
    1720/7009 號、出口報單第AE/96/1979/0103 號）計4 只貨
    櫃，故原告稱其主動將貨物退回菲律賓及自動申請退運乙節
    ，顯與事實不符。
  (二)案經被告追蹤發現，原告於96年5 月22日再以本案報單第AW
    /BC/96/V886/3224號報運進口相同貨物乙批，產地申報菲律
    賓，亦裝4 只貨櫃，惟櫃號與前案報單不同。經查驗結果，
    貨上未標示產地，且每包裝ROLL上之標籤貼紙與前案進口報
    單櫃號UESU0000000 貨物之標籤貼紙式樣及標示文字內容完
    全相同。經檢視報關時檢附之DETAIL PACKING LIST ，右上
    角仍留有未被塗銷之貨櫃號碼UESU0000000 、WHJU0000000
    ，核與前案進口報單之櫃號相同，又所載CONT RACT NOWCB0
    0000000 （A 、B 、C ）、P/O NO SR0000-000M，亦與前案
    進口報單所檢附發票及裝箱單完全相同，足證本案系爭貨物
    係前案貨物於菲律賓換櫃後，再報運進口。為進一步確認，
    被告復將本案貨樣（報單第2 項）DARK GREY HEATHER 與前
    案進口報單進口時原留存貨樣（DARK GREY HEATHER ）比對
    結果相同，且本案進口報單申報之進口人、貨名、細項內容
    、成分、組織結構、重量、總件數、單價等亦與前案進口報
    單相同，足證確係同一批貨物。前案貨物產地既申報為中國
    大陸並經查驗無訛在案，被告依行為時「進口貨物原產地認
    定標準參考事項」第8 點規定，綜合研判認定系爭貨物原產
    地為中國大陸，洵屬適當。
  (三)根據前案報單，貨上並未標示產地，報關文件亦未載明產地
    為菲律賓或係Ralph 公司產製，原告於被告發現貨櫃櫃門封
    有中國海關封條後，亦誠實申報產地為中國大陸，足證該批
    貨物產地確係中國大陸。苟來貨確係菲律賓Ralph 公司產製
    者，原告當時即應申報產地為菲律賓並提出產地證明、裝船
    文件及相關交易文件等資料供查核，而非將貨物以三角貿易
    方式運往菲律賓後，設法取得產地證明書等文件並予換櫃後
    ，再以產地菲律賓名義申報進口。從而，原告提出之產地證
    明書既非該布料第1 次自菲律賓出口時取得者，顯係事後補
    具之作，自無足採。另原告提出菲律賓海關所簽發之CERTI-
    FICATE OF ORIGIN NO13852非正本，且該文件上所載船隻航
    次FRANCONIA V.100E，核與本案報單所載船隻航次V-101E不
    符，是以該證明文件不足採信。本案如非被告追蹤發現與前
    案屬同批貨物，以原告提供之產地證明書及來貨係以直航方
    式運送來台，被告實難查得其實際產地為中國大陸，是原告
    顯有企圖以迂迴方式進口大陸物品之嫌。又為慎重計，被告
    復檢附原告提供之產地證明書、發票等文件，報請財政部關
    稅總局進口貨物原產地認定委員會會商認定，並經決議維持
    被告原認定產地為中國大陸，足證被告原認定並無不當。
  (四)按民事訴訟法第356 條但書所謂：「經駐在該國之中華民國
    大使、公使、領事或其他機構證明者，推定為真正。」係指
    該外國公文書之形式證據力而言，其實質證據仍應就事實及
    其他證據具體判斷之，非謂形式證據力真正者，其實質證據
    力亦為真。原告檢附之產地證明書雖有我國駐外單位簽證，
    惟加註：「文件之內容則不在證明之列」，該駐外單位之認
    證僅在證明出具該文書者係菲律賓發貨商所簽署之簽章為真
    正，並不涉及文件內容是否屬實。次按進口貨物產地之認定
    ，係以實到貨物查驗取得之現場證據力為主，書件審核及國
    外根查為輔，故產地證明書等書面文件非為認定產地之絕對
    標準。原告所提供之產地證明書所證內容既與鑑定結果之事
    實不符，衡諸經驗法則，當以現實鑑定之證據力為強，原告
    所提供之證明文件，即無推翻鑑定結果之效力。綜上，原告
    進口未經核准輸入之大陸物品，虛報產地，逃避管制，違法
    事證明確，已足堪認定，所請委請駐外人員查證乙節，核無
    必要。
  (五)至原告主張不得斷定系爭貨物與前批貨物為同一批貨物，及
    依貨櫃動態表及船舶動態表均可證明系爭貨物產地為菲律賓
    等節。查原告於申請復查及提起訴願時，均稱系爭貨物係「
    自中國大陸調取該公司於菲國所生產、載運出口至中國大陸
    ‧‧‧並於96年4 月17日報運進口‧‧‧於96年4 月24日退
    運出口，再由Ralph Martin公司提供相關產地證明文件，於
    96年5 月23日復運進口來台」，足證原告已自承系爭貨物與
    前批貨物為同批貨物，惟經被告舉證證明前批貨物之產地為
    中國大陸後，始主張兩者非為同批貨物，其說詞前後不一，
    顯係卸責之詞，自無足採。又系爭貨物既經查證係於中國大
    陸產製，經退運至菲律賓後再復運進口者，則原告檢附之貨
    櫃動態及船舶動態表，自難證明其為菲律賓產製者。
  (六)財政部97年11月3 日令規定：「‧‧‧三、海關緝獲廠商違
    章進口非屬『懲治走私條例』之管制物品，於本令發布時處
    分尚未確定之案件，自本令發布之日起6 個月內，如能取得
    專案輸入許可文件者，可免認涉屬逃避管制‧‧‧」查本件
    原告前經被告查得有虛報進口貨物產地，逃避管制之違法情
    事，今原告提供國貿局96年6 月25日貿服字第09670128230
    號及97年11月26日貿服字第09701039720 號書函，並經國貿
    局與海關以電腦簽審比對結果相符。是本件原告已取得專案
    輸入許可文件，依前揭財政部令，應認原告已無涉及逃避管
    制等語，資為抗辯。並聲明求為判決：1.原告之訴駁回。2.
    訴訟費用由原告負擔。
四、本院之判斷：
  (一)按「報運貨物進口而有下列情事之一者，得視情節輕重，處
    以所漏進口稅額2 倍至5 倍之罰鍰，或沒入或併沒入其貨物
    ：一、虛報所運貨物之名稱、數量或重量。二、虛報所運貨
    物之品質、價值或規格。三、繳驗偽造、變造或不實之發票
    或憑證。四、其他違法行為。」「有前2 項情事之一而涉及
    逃避管制者，依前條第1 項及第3 項論處。」「私運貨物進
    口‧‧‧者，處貨價1 倍至3 倍之罰鍰。」「前2 項私運貨
    物沒入之。」「有違反本條例情事者，除依本條例有關規定
    處罰外，仍應追徵其所漏或沖退之稅款。」為海關緝私條例
    第37條第1 項、第3 項、第36條第1 項、第3 項及第44條前
    段所明定。次按「貨物進口時，應徵之營業稅，由海關代徵
    之；其徵收及行政救濟程序，準用關稅法及海關緝私條例之
    規定辦理。」「納稅義務人，有左列情形之一者，除追繳稅
    款外，按所漏稅額處1 倍至10倍罰鍰，並得停止其營業：‧
    ‧‧七、其他有漏稅事實者。」及「為拓展貿易‧‧‧主管
    機關得設立推廣貿易基金，就出進口人輸出入之貨品，由海
    關統一收取最高不超過輸出入貨品價格萬分之4.25之推廣貿
    易服務費。」為加值型及非加值型營業稅法第41條、第51條
    第7 款及貿易法第21條第1 項前段所規定。又進口非屬臺灣
    地區與大陸地區貿易許可辦法第7 條規定准許輸入之大陸地
    區物品者，即構成進口禁止輸入之物品而涉及逃避管制之違
    法行為。
  (二)如事實概要欄所載之事實，有本件進口報單、原告第AE/96/
    1720/7009 號進口報單（下稱前案報單）、原告第AE/96/19
    79/0103 號出口報單、系爭貨物標籤貼紙、前案報單標籤貼
    紙、系爭貨物報關時檢附之DETAIL PACKING LIST 、前案報
    單檢附之發票及裝箱單、被告關員發覺申報不符案件通報單
    等件可稽（見原處分卷1 附件1 ～6 ，卷2 附件1 ），堪認
    為真實。是被告以原告虛報進口貨物產地，逃避管制之違章
    成立，據為前開處分，訴願決定予以維持，揆諸首開規定，
    並無不合。
  (三)原告雖主張系爭貨物確為菲律賓產製，與其96年4 月24日申
    報三角貿易由中國大陸經台灣轉運至菲律賓之前案報單貨物
    ，並非同一貨物；且本件進口之紡織布（KNITTED FABRIC）
    非屬懲治走私條例之管制物品，原告已向國貿局申請專案進
    口，經該局以96年6 月25日貿服字第09670128230 號函核發
    輸入許可證，依財政部97年11月3 日令，應認原告已無涉及
    逃避管制，而予免罰云云。惟查：
    1.本件源自被告前於96年4 月20日在長春貨櫃站檢視進口重
      櫃UESU0000000 ，發現該櫃櫃門有中國海關「黃埔關U567
      09」封條，且未見任何產地標示，疑來貨為大陸物品，乃
      予查驗（見原處分卷2 附件1 ）。原告即於同年月24日以
      前案報單申報該批貨物產地為中國大陸，並以三角貿易方
      式申報復出口該批貨物至菲律賓（進口報單第AE/96/1720
      /7009 號、出口報單第AE/96/1979/0103 號），申報貨名
      布料，產地為中國大陸，計裝4 只貨櫃，經查驗無訛後通
      關放行在案。嗣原告於96年5 月22日報運系爭貨物，經被
      告發現與前案報單貨物內容相同，產地申報菲律賓，亦裝
      4 只貨櫃，惟櫃號與前案報單不同（見原處分卷1 附件
      1、2 ）。
    2.系爭貨物經查驗結果，貨上未標示產地，且每包裝ROLL（
      捲）上之標籤貼紙，與前案報單櫃號UESU0000000 貨物之
      標籤貼紙式樣及標示文字內容完全相同。又經檢視原告報
      關時檢附之DETAIL PACKING LIST ，右上角仍留有未被塗
      銷之貨櫃號碼UESU0000000 、WHJU0000000 ，核與前案報
      單之櫃號相同，且所載CONTRACT NO WCB00000000 （A 、
      B 、C ）、P/O NO SR0000-000M，亦與前案報單所檢附之
      發票及裝箱單所載完全相同（見原處分卷1 附件3 、附件
      4 第2 ～4 及6 ～8 頁、附件5 、6 ）。被告復將系爭貨
      物貨樣（報單第2 項）DARK GREY HEATHER 與前案報單進
      口時原留存貨樣(DARK GREY HEATHER) 比對，結果相同，
      且本件進口報單申報之進口人、貨名、細項內容、成分、
      組織結構、重量、總件數、單價等亦與前案報單相同（見
      原處分卷1 附件1 、2 ），足認系爭貨物係前案報單貨物
      於菲律賓換櫃後，再報運進口，二者為同一批貨物。
    3.原告於申請復查及提起訴願時，均稱系爭貨物係「自中國
      大陸調取該公司於菲國所生產、載運出口至中國大陸‧‧
      ‧並於96年4 月17日報運進口‧‧‧於96年4 月24日退運
      出口，再由Ralph Martin公司提供相關產地證明文件，於
      96 年5月23日復運進口來台」（見原處分卷1 附件10第2
      、3 頁，附件12第1 、2 頁），事後翻異，主張系爭貨物
      與前案報單貨物非同一貨物，核與前開查證結果不符，顯
      係卸責之詞，自無足採。
    4.前案報單貨物前經被告於96年4 月20日檢視其進口重櫃UE
      SU0000000 ，發現櫃門有中國海關「黃埔關U56709」封條
      ，原告亦自行申報產地為中國大陸，系爭貨物既與前案報
      單貨物為同一貨物，被告綜合研判認定系爭貨物原產地為
      中國大陸，核屬有據。原告雖辯稱系爭貨物原產地確為菲
      律賓云云。惟查原告於前案報單貨物上並未標示產地，報
      關文件亦未載明產地為菲律賓或係Ralph 公司產製，其於
      被告發現貨櫃櫃門封有中國海關封條後，亦自行申報產地
      為中國大陸。衡以前案報單貨物如確為菲律賓產製，原告
      當時即應申報產地為菲律賓，並提出產地證明、裝船文件
      及相關交易文件等資料以供查核，原告不此之為，反自行
      申報產地為中國大陸，將貨物以三角貿易方式運往菲律賓
      ，於取得產地證明書等文件並予換櫃後，再以產地菲律賓
      名義申報進口，足證系爭貨物（與前案報單同一貨物）產
      地確係中國大陸無誤。原告提出之產地證明書、買賣合約
      、發票、裝箱單、提貨單等文件既非該貨物（布料）第1
      次自菲律賓出口時取得者，顯係事後補具之作，且與前開
      查證結果不符，顯無從據為系爭貨物產地之證明，自無委
      請駐外人員查證之必要。況原告所提經我國駐外單位簽證
      之產地證明書上加註有：「文件之內容則不在證明之列」
      （見原處分卷1 附件7 ），亦不足以證明系爭貨物產地為
      菲律賓，原告主張顯不可採。
    5.按國際貿易實務，買賣雙方對成交貨物之名稱、品質、規
      格、產地等，均於成交時即有明確約定，而進口人自國外
      報運貨物進口，亦有據實申報所運貨物之名稱、品質、規
      格、產地等之義務。原告從事進口業務，應知系爭貨物輸
      入規定為MWO ，屬大陸物品不准輸入貨品項目，尤應注意
      查證其產地誠實申報，竟以前開方式虛報來貨產地為菲律
      賓，顯然構成虛報進口貨物產地，逃避管制之違章行為，
      自應依法受罰。
    6.原告雖於系爭貨物進口後，向國貿局申請專案進口，經該
      局以96年6 月25日貿服字第09670128230 號書函核發輸入
      許可證，並以97年11月26日貿服字第09701039720 號書函
      同意將前核准專案進口貨物列屬CCC 第52章，修改為「第
      60 章 」（見本院卷第167 ～170 頁）。惟查原告虛報產
      地，進口非屬臺灣地區與大陸地區貿易許可辦法第7 條規
      定准許輸入之大陸地區物品時，即已構成進口禁止輸入之
      物品而涉及逃避管制之違章行為，應依當時有關法令予以
      論處，不因事後取得專案輸入許可證件之事實變更，而得
      免予論處，自不得據以廢止處罰。
    7.至於財政部97年11月3 日令：「一、海關緝獲廠商違章進
      口尚未開放准許間接進口之大陸物品，依下列規定辦理：
      ．．．二、本令發布後，尚未確定案件有符合前點規定者
      ，即依本令規定辦理。三、海關緝獲廠商違章進口非屬『
      懲治走私條例』之管制物品，於本令發布時處分尚未確定
      之案件，自本令發布之日起6 個月內，如能取得專案輸入
      許可文件者，可免認涉屬逃避管制．．．」所稱「取得專
      案輸入許可文件者，可免認涉屬逃避管制」，係指未涉及
      其他違章情事者而言，此自財政部98年3 月11日台財關字
      第09805005470 號令：「補充本部97年11月3 日台財關字
      第09705505100 號令之規定如下：．．．三、該令發布後
      處分尚未確定之案件，經主管機關協助查明並取得符合進
      口時專案核准輸入函件者，除涉及其他違章情事，應依規
      定辦理外，免依逃避管制論處．．．」尤可得見（見本院
      卷第166 、213 頁）。原告既有虛報系爭貨物產地之行為
      ，縱事後取得專案輸入許可文件，亦與前開財政部令所指
      「免依逃避管制論處」之情形不符，於其已構成之虛報進
      口貨物產地，逃避管制違章責任並無影響。被告所稱本件
      原告已取得專案輸入許可文件，依前揭財政部令，應認原
      告已無涉及逃避管制之法律見解，不能拘束本院。況被告
      果認原告已無涉及逃避管制，卻未自行撤銷原處分，顯然
      自相矛盾，而無足取。另本院97年度訴字第2638號判決屬
      個案見解，本院亦不受其拘束。
  (四)綜上所述，原告主張均無可採。從而原處分及訴願決定均無
    違誤，原告仍執前詞訴請撤銷，為無理由，應予駁回。
  (五)兩造其餘陳述於判決結果不生影響，無庸一一論列，併予敘
    明。
五、據上論結，本件原告之訴為無理由，依行政訴訟法第98條第
    1 項前段，判決如主文。
中    華    民    國    98    年    6     月    25    日
                    臺北高等行政法院第三庭
                              審判長法  官  楊莉莉
                                    法  官  畢乃俊
                                    法  官  林惠瑜
上為正本係照原本作成。
如不服本判決，應於送達後20日內，向本院提出上訴狀並表明上
訴理由，如於本判決宣示後送達前提起上訴者，應於判決送達後
20日內補提上訴理由書（須按他造人數附繕本）。
中    華    民    國    98    年    6     月    25    日
                                    書記官  陳圓圓


司法院資訊處製作；財團法人民間司法改革基金會備份。
